【裁判字號】    92,聲判,15
【裁判日期】    920922
【裁判案由】    聲請交付審判
【裁判全文】
臺灣彰化地方法院刑事裁定                          九十二年度聲判字第一五號
    聲  請  人
    即告訴人    乙○○
    代  理  人  吳天富律師
    被      告  甲○○
右列聲請人因告訴被告詐欺案件，不服台灣高等法院台中分院檢察署檢察長駁回再議
之處分（九十二年上聲議字第一０一０號），聲請交付審判，本院裁定如左：
主  文
聲請駁回。
理  由
一、本件聲請交付審判意旨略以：被告向聲請人詐借新台幣（下同）一百萬元時，系
    爭坐落彰化縣員林鎮○○段第五一０之四八、五一０之一三、五一０之一四等三
    筆土地於民國八十四年四月二十七日間之價值並未達四千五百萬元，有本院八十
    七年度執丁字第七七六八號九十二年五月二十二日之公告可查，該次公告係上開
    土地第三次拍賣，拍賣最低價格為六千五百零九十二萬元，但仍無人應買，再次
    減價拍賣，已不足清償第一順位抵押權人之債權六千萬元，足證被告稱上開土地
    價格依當時時價有一億餘元顯不實在。又被告與鳳殿建設股份有限公司之不動產
    買賣契約書，係通謀虛偽意思表示，不足採信。另被告係第一次向聲請人借款，
    之後即置之不理，至今未償還分文，其有詐欺之意，應堪認定云云。
二、按告訴人不服上級法院檢察署檢察長或檢察總長認再議為無理由而駁回之處分者
    ，得於接受處分書後十日內委任律師提出理由狀，向該管第一審法院聲請交付審
    判。法院認為交付審判之聲請不合法或無理由者，應駁回之。刑事訴訟法第二百
    五十八條之一、第二百五十八條之三第二項前段，分別定有明文。
三、本件聲請人以被告涉犯詐欺罪，向台灣彰化地方法院檢察署檢察官提出告訴，經
    該檢察署檢察官於民國九十二年六月十七日以九十二年度偵緝字第二五五號為不
    起訴處分後，聲請人不服，聲請再議，亦經臺灣高等法院台中分院檢察署檢察長
    於九十二年八月十二日以九十二年度上聲議字第一０一０號處分書以再議為無理
    由而駁回再議，該處分書於同年月十四日送達聲請人，聲請人於同年月二十六日
    委由代理人吳天富律師向本院提出交付審判之聲請。
四、按聲請人告訴被告涉嫌詐欺，無非以其於八十四年四月二十七日時已無支付能力
    ，猶向伊借款一百萬元，並簽發同額、到期日為八十四年七月二十六日之本票乙
    紙以取信聲請人，事後卻未獲付款，且潛逃無蹤為其主要論據。經查：被告於偵
    查中坦承，確曾於八十四年四月二十七日，向聲請人借款一百萬元，當時先扣除
    一年間之利息僅拿到八十餘萬元之現金，並提供其所有之上開土地及房屋供聲請
    人設定第三順位抵押權人等語（見八十九年度偵字第八二一號卷八十九年二月十
    七日訊問筆錄）；徵諸聲請人前以被告涉嫌詐欺，經向台灣彰化地方法院檢察署
    檢察官提出告訴，經該署以八十七年度偵字第一六六七號受理後，移本院併八十
    八年度易緝字第十六號（原案號為八十六年度易字第一０五四號）審理後，於審
    理中聲請人即陳稱：伊於貸予金錢時確有發覺上開土地設有第二順位抵押權等語
    （見前開案件八十八年四月七日審判筆錄），另證人即承辦代書何崇照於前揭八
    十六年度易字第一０五四號審理時證稱：伊在辦理本件借款設定時有發現確實有
    第二順位抵押權之設定，至於有無債權伊不清楚，但告訴人（指聲請人）當時有
    反應上開土地已借這麼多錢等語（見八十七年四月十七日訊問筆錄），又證人王
銀來於前揭八十六年度易字第一０五四號審理時亦證稱：八十四年五月三日將二
    百萬元借予被告，約二個月即清償等語（見八十七年七月一日訊問筆錄），堪信
    被告於向聲請人借款時，並非處於支付不能之狀態，且聲請人於貸予被告金錢時
    ，已知被告提供之擔保品前已設定二順位之抵押權，其係屬第三順位抵押權人，
    被告自無施用詐術，使聲請人陷於錯誤可言。次查，被告設定予聲請人之坐落彰
    化縣員林鎮○○段第五一０之四八、五一０之一三、五一０之一四等三筆土地，
    於九十二年三月二十六日第一次拍賣時最低價格合計為一億零三百萬元，同年四
    月二十三日第二次拍賣最低價格合計為八千二百四十萬元，此有本院八十七年度
    執丁字第七七六八號拍賣公告附於台灣高等法院台中分院檢察署九十二年度上聲
    議字第一０一０號卷可參，尤以八十四年間台灣地區土地交易行情遠逾目前之熱
    絡，土地之價值應不遜於目前行情，足見上開土地於八十四年間之價格，應有一
    億元以上之譜，況參據本院八十八年度易緝字第十六號所附之被告與凰殿建設股
    份有限公司之不動產買賣契約書，上開土地於八十四年間曾以一億零二百八十五
    萬元出售，可見上開土地於設定抵押權予聲請人時，應足清償前二順位抵押權人
    之債權，益發可證被告應無詐欺之意圖。綜合上述，本件被告固然有積欠聲請人
    借款迄今未予清償之事實，所交付之本票未能依約履行，亦屬有違誠信，但民事
    債務人應依誠實信用原則履行債務，根據一般交易常態，乃係當事人間不待積極
    承諾當然具有可信賴之事實，除非債務人另以不法手段誤導債權人對債信風險之
    判斷，尚不能因債務人表示必將依約履行而謂債權人陷於錯誤，況且債務不履行
    之原因，在一般社會生活經驗上非只一端，即令在債之關係成立後惡意遲延給付
    ，仍為違反契約之民事問題，不得遽與自始無意給付之財產犯罪行為相提並論（
    最高法院四十七年台上字第一四四八號判例參照），而刑事被告依法不負自證無
    罪之義務，如無積極證據足以證明被告自始即出於為自己不法所有之意圖，縱使
    其就所負債務惡意違約不為履行，仍僅為民事上之糾紛，尚難以刑事詐欺取財罪
    相繩。本件既查無其它積極證據足以證明被告有何詐欺之故意及犯行，被告犯罪
    無法證明，本院認原處分書已詳予調查說明，並無聲請人所指摘之情事，且所載
    理由亦無違背經驗法則、論理法則或其他證據法則等得據以交付審判之事由存在
    。聲請人猶執陳詞聲請交付審判，核無理由，應予駁回。
五、依刑事訴訟法第二百五十八條之三第二項前段，裁定如主文。
中      華      民      國      九十二    年      九      月  二十二    日
                                    台灣彰化地方法院刑事第二庭
                                        審判長法  官  石  馨  文
                                              法  官  郭  麗  萍
                                              法  官  王  義  閔
右正本證明與原本無異。
本件不得抗告。
                                        法院書記官  詹  國  立
中      華      民      國      九十二    年      九      月  二十五    日


司法院資訊處製作；財團法人民間司法改革基金會備份。
